【裁判字號】    98,訴,56
【裁判日期】    981014
【裁判案由】    給付工程款
【裁判全文】
臺灣臺東地方法院民事判決                98年度訴字第56號
原      告  張信昌即勝隆土木包工業
被      告  臺東縣大武鄉公所
法定代理人  吳仲民
訴訟代理人  甲○○
上列當事人間請求給付工程款事件，本院於民國98年9月30日言
詞辯論終結，判決如下：
    主  文
被告應給付原告新臺幣伍拾玖萬伍仟伍佰參拾柒元，及自民國九
十八年五月四日起至清償日止，按週年利率百分之五計算之利息
。
訴訟費用新臺幣柒仟參佰捌拾元由被告負擔。
    事 實 及 理 由
壹、程序方面：
    按訴狀送達後，原告不得將原訴變更或追加他訴，但擴張或
    減縮應受判決事項之聲明者不在此限，民事訴訟法第255 條
    第1項第3款定有明文。原告起訴時請求被告給付新臺幣（下
    同 ）676,200元，及自民國97年12月23日起至清償日止，按
    週年利率5%計算之利息。嗣於審理程序中變更為被告應給付
    595,537元，利息請求自98年5月4 日起算，核屬聲明之減縮
    行為，應屬合法，先予敘明。
貳、實體方面：
一、原告主張：其與被告於97年8 月11日訂定工程採購契約，標
    的為台東縣大武鄉○○段裸露地綠美化工程（下稱系爭工程
    ），契約總價為147萬元。原告於同月13 日開工，系爭工程
    已於同年12月23日驗收完成，被告依約即應給付工程款，然
    被告僅給付793,800元，尚有676,200元未為給付，原告於98
    年5月4日發函催告未果，扣除違約金80,663元後金額為595,
    537 元等語，爰依契約法律關係，提起本訴，並聲明：如主
    文第1項所示。
二、被告則以：伊於97年7 月21日在行政院公共工程委員會政府
    電子採購網公告「9639台東縣大武鄉○○段裸露地綠美化工
    程」，由原告以147萬元得標，並於97年8 月11日訂定契約，
    原告本應於97年9 月26日竣工，迨至同年11月30日方始完工
    ，逾期天數為55日，應計之違約金為80,663元。系爭工程雖
    於97年12月24日驗收完畢，然因行政院環境保護署將原核定
    金額1,883,000元減縮為774,950元，以致經費未獲全數核撥
    ，被告乃以借貸方式給付部分工程款793,800元，尚餘676,2
    00元工程款則擬俟臺東縣大武鄉鄉民代表會定期會提案審議
    通過後再為給付，但未獲通過。此外，由於原告應負違約責
    任，故其請求之676,200元，應扣除違約金80,663 元，扣除
    後金額為595,537元等語置辯，並聲明：原告之訴駁回。
三、兩造不爭執事項：
(一)、被告於97年7 月21日公告「台東縣大武鄉○○段裸露地綠美
    化工程」招標事宜，同年8月4 日開標，由原告以147萬元得
    標。兩造於同年8月11日訂約。開工日期為同年8月13日，履
    約期限為同年9月26日。
(二)、系爭工程於97年12月23日驗收完畢，核定原告完工日期為97
    年11月30日，逾期完工天數為55天，違約金80,663元。
(三)、台東縣大武鄉○○段裸露地綠美化工程契約書、臺東縣大武
    鄉公所工程結算驗收證明書、臺東縣大武鄉公所98年5 月12
    日函、勝隆土木包工業98年5 月4 日函、98年1 月5 日領據
    、97年7 月21日中文公開招標公告資料、行政院環境保護署
    97年12月11日函、臺東縣大武鄉公所97年12月24日函、台東
    縣環境保護局98年1 月12日函、臺東縣大武鄉民代表會98年
    4 月17日函、台東縣大武鄉民代表會第十八屆第十四次臨時
    會提案、臺東縣大武鄉民代表會98年6 月5日 函、台東縣大
    武鄉民代表會第十八屆第六次定期會提案等文件形式、實質
    均為真正。
四、本院得心證之理由：本件爭點厥為原告請求被告給付595,53
    7元及自98年5月4日起至清償日止，按週年利率5﹪計算之利
    息有無理由？析述如下。
(一)按稱承攬者，謂當事人約定，一方為他方完成一定之工作，他
  方俟工作完成，給付報酬之契約；民法第490條第1項定有明文
  。次按本工程契約總價計新臺幣壹佰肆拾柒萬元整，詳如工程
  價目表。依實際施作或供應之項目及數量結算，以契約中所列
  履約標的項目及單價，依完成履約實際供應之項目及數量給付
  。若有相關項目如稅捐、利潤或管理費等另列一式計價者，應
  依結算總價與原契約價金總額比例增減之。但契約已訂明不適
  用比例增減條件者，不在此限。契約依下列規定辦理付款：估
  驗款：(1)工程進度完成60﹪時，經廠商申請，派員估驗後付其
  95﹪（到場而未使用之材料不予估驗；有預付款之扣回時一併
  扣除 ），其餘尾款俟驗收合格決算後，廠商按工程結算總價1
  ﹪繳納保固金保證金後（保固金保證金1 萬元以上者依招標文
  件之規定繳納，以下者得以其他廠商之連帶保證代之），並依
  相關行政程序辦理付款。分別為工程採購契約第3條第1 項第2
  款、第5條第1項第2 款所明訂。系爭工程契約核屬承攬契約，
  即應適用民法相關規定。查系爭工程契約總價為147 萬元，並
  於97年12月23 日驗收完畢，被告已支付793,800元工程款，尚
  有676,200元未付，扣除原告應負擔之違約金80,663 元後尚餘
  595,537 元，此為兩造所不爭，堪信屬實，被告即應依上開約
  定給付595,537 元工程款。被告固以經費未經行政院環境保護
  署全數核撥，且未得鄉民代表會同意等語置辯，惟系爭工程契
  約之當事人為原告及被告，行政院環境保護署或鄉民代表大會
  並非契約當事人，自與被告應負之契約責任無關。縱被告前揭
  抗辯屬實，亦為被告一己問題，蓋以債權契約為相對性，契約
  當事人應受契約之拘束，負契約履行責任，不得執另有他人應
  負責等語作為不履行債務之理由。申言之，被告之責任乃依據
  系爭契約而來，如被告與他人之間有所爭執，此乃被告與他人
  之另一法律關係，而非執此作為拒絕履約之詞。從而，被告前
  揭置辯即無可採。故原告主張被告應給付595,537 元工程款洵
  屬有據，應予准許。
(二)復按給付無確定期限者，債務人於債權人得請求給付時，經其
  催告而未為給付，自受催告時起，負遲延責任。其經債權人起
  訴而送達訴狀，或依督促程序送達支付命令，或為其他相類之
  行為者，與催告有同一之效力。遲延之債務，以支付金錢為標
  的者，債權人得請求依法定利率計算之遲延利息。應付利息之
  債務，其利率未經約定，亦無法律可據者，週年利率為5 ﹪，
  民法第229條第2項、第233條第1 項前段、第203條分別定有明
  文。查本件給付屬無確定期限，原告於98年5月4日發函催告被
  告給付，而被告未為給付，此有原告函文在卷可稽，亦為兩造
  不爭執，堪信屬實。綜上，原告依據系爭工程契約，請求被告
  給付595,537元，及自98年5月4 日起至清償日止，按週年利率
  5% 計算之利息，核無不合，應予准許。
五、本件訴訟費用為7,380元，應由敗訴之被告負擔。
六、據上論結：原告之訴有理由，依民事訴訟法第78條，判決如
    主文。
中    華    民    國    98    年    10    月    14    日
                  民事庭 審判長法  官  李芳南
                               法  官  陳谷鴻
                               法  官  傅曉瑄
以上正本係照原本作成。
如對本判決上訴，須於判決送達後20日內向本院提出上訴狀。
中    華    民    國    98    年    10    月    15    日
                                書記官  蘇美琴


司法院資訊處製作；財團法人民間司法改革基金會備份。
